【裁判字號】    91,交聲,810
【裁判日期】    920612
【裁判案由】    違反道路交通管理處罰條例聲明異議
【裁判全文】
臺灣臺北地方法院交通事件裁定                    九十一年度交聲字第八一號
    原處分機關  台北市交通事件裁決所
    異  議  人
    即受處分人  乙○○
右列受分人因違反道路交通管理處罰條例案件，對於台北市交通事件裁決所中華民國
九十一年五月九日所為之處分（原處分案號：北市裁三字第裁二二—ＡＢＸ八八二八
七三號），聲明異議，本院裁定如左：
    主  文
異議駁回。
    理  由
一、本件異議人即受處分人乙○○於民國九十一年三月十一日二十時四十分許，駕駛
    其所有車牌號碼Ｋ七—六七八九號自用一般小客車，沿台北市○○路○段由南往
    北方向行駛，行經該路段與忠孝東路四段有行車管制號誌之交岔路口處時，欲左
    轉往西沿忠孝東路四段繼續行駛，惟當其在交岔路口因紅燈臨停時，因於駕車行
    駛道路時，使用手持式行動電話進行通話，適為在該路段執行勤務之台北市政府
    警察局大安分局敦化南路派出所警員甲○○發覺並攔停，受處分人雖將汽車停於
    路旁並將車窗搖下，然經執勤員警發現受處分人身上有酒味，欲以酒精濃度儀器
    測試時，受處分人竟將前揭車輛留置現場逕自離去而拒絕測試，嗣經警掣單舉發
    拒絕接受酒精濃度測試之檢定之違規（關於其駕車行駛道路時，使用手持式行動
    電話進行通話違規部分，亦經警另行舉發），嗣受處分人於應到案日期前向原處
    分機關提出申訴，經原處分機關函請原舉發單位調查結果，仍認受處分人有前述
    違規行為，原處分機關乃依違反道路交通管理處罰條例第三十五條第三項之規定
    ，於九十一年五月九日裁處罰鍰新臺幣（下同）六萬元，並吊銷駕駛執照。
二、受處分人九十一年五月三十日聲明異議意旨及同年十月二十四日到庭供述均以：
    伊固有於前揭時間行經違規地點時，經警攔查等情，然警員並未要求其接受酒精
    濃度測試，其亦不知要接受酒精濃度測試云云，資為辯解。
三、惟查：
(一)、按汽車駕駛人拒絕接受道路交通管理處罰條例第三十五條第一項測試之檢定者，
    處六萬元罰鍰，並吊銷其駕駛執照，道路交通管理處罰條例第三十五條第三項定
    有明文。是行為人如係駕駛汽車拒絕接受上開測試而為警舉發，不論是否於舉發
    通知單上所載之應到案日期前到案聽候裁決，經處罰機關調查後仍認定其有上開
    違規行為者，均依違反道路交通管理事件統一裁罰標準及處理細則第四十四條第
    一項及違反道路交通管理事件統一裁罰標準表（已於九十一年九月一日分別修正
    為違反道路交通管理事件統一裁罰基準及處理細則、違反道路交通管理事件統一
    裁罰基準表）之規定，應對該行為人處以六萬元之罰鍰，並吊銷其駕駛執照。
(二)、受處分人有於前述時、地拒絕接受酒精濃度測試之違規事實，業據證人即舉發受
    處分人之台北市政府警察局大安分局敦化南路派出所警員甲○○於九十一年十二
    月十九日本院調查時，以具結擔保其供述之真實性，並在負擔偽證罪之處罰心理
    狀態下供稱：「‧‧‧當時駕駛人在忠孝東路與大安路口，他是南向北等紅燈，
    當時我騎機車巡邏到他旁邊時，我看到他在打手機，又發現他沒有繫安全帶，我
    就等大安路綠燈時，他要左轉往西方向時，我等他左轉以後就亮警示燈欄停他，
    當時他就把車停在忠孝東路四段五十九號門口，我當時下車時請他將車窗搖下，
    發現車子裡都是酒味，於是我就問他是否喝酒，他坦承有喝一點，我當時就請派
    出所同事送酒測器到現場，當時我有請他出示駕照及行照，但是他沒有，他只有
    出示身分證並且交給我，當我走到車後方查車籍資料時，他突然下車往太平洋百
    貨方向離去，我在現場等三十分鐘以後，請永福樓泊車小弟幫我看管他那輛車子
    ，隔天我問永福樓小弟，他說大約一小時後，有一男子好像是司機把那台車開走
    。」、「（問：當時你是否告訴受處分人要做酒測？）當他把車窗搖下來，我發
    現有酒味時，就告訴他要做酒測。」等語在卷可稽（參見本院訊問筆錄），復審
    酌受處分人經警攔查時逕自離去現場之情，足見警員甲○○攔停取締受處分人，
    其確係酒後駕車並無故拒絕接受測試，故警員甲○○依法舉發，並無不當。
(三)、證人甲○○乃為原處分機關所認定受處分人有前開違規行為之原證人，其並到庭
    在本院法官面前以言詞供述本件訴訟上之待證事實，即受處分人有上述違規事實
    ，則本院由舉發員警上開供述已得有受處分人確有於前述時、地駕車所為違規行
    為之心證，且於本件卷存證據資料內並無任何積極證據足以證明證人上開供述係
    屬虛偽，亦無有足以令人顯信證人供述為不可採之品性證據或前科證據存在，本
    院自不得僅以證人為本件開單告發受處分人之員警，而全盤抹煞其在訴訟上所具
    有之原證人資格，而受處分人對前開證人之供述並無法舉出或請本院調查任何對
    其有利之證據資料，已使本院對證人所供述受處分人違規之事實產生任何合理之
    懷疑，且交通警察舉發違反處罰條例之違規事實，本質上為行政處分，係公務員
    基於職務上之權力，依法就特定之具體事件所為之具有公法上效果之單方行政行
    為。基於公務員為公法上之行為具有公信力之原則，該行政行為當可被推定為真
    正，其據以依法處分之事實認定，亦為正確無誤。
(四)、綜上所述，本件受處分人既未能提出證據以資證明其確無違規行為，僅稱不知需
    接受酒精濃度測試而逕行離開現場，並無拒絕接受檢驗之行為云云，尚難認為其
    辯解為可採，本件事證明確，受處分人之違規行為堪以認定。從而，原處分機關
    依道路交通管理處罰條例第三十五條第三項之規定，裁處異議人六萬元之罰鍰並
    吊銷駕駛執照之處分，核無違誤。本件聲明異議為無理由，應予駁回。
四、據上論斷，應依道路交通案件處理辦法第十九條，裁定如主文。
中      華      民      國    九十二    年      六      月     十二     日
                                    臺灣臺北地方法院交通法庭
                                        法  官  鄧  德  倩
右正本證明與原本無異
如不服本裁定應於送達後五日內向本院提出抗告狀
                                        書記官  謝  韻  華
中      華      民      國    九十二    年      六      月     十二     日


司法院資訊處製作；財團法人民間司法改革基金會備份。
